【裁判字號】    88,上易,3148
【裁判日期】    890120
【裁判案由】    恐嚇
【裁判全文】
臺灣高等法院臺中分院刑事判決                  八十八年度上易字第三一四八號
    上  訴  人  臺灣彰化地方法院檢察署檢察官
    被      告  丙○○
右上訴人因恐嚇案件，不服臺灣彰化地方法院八十八年度易字第六四三號中華民國八
十八年九月一日第一審判決（起訴案號：臺灣彰化地方法院檢察署八十八年度偵續字
第七號、第三三九七號），提起上訴，本院判決如左：
      主  文
上訴駁回。
    事實及理由
一、本案經本院審理結果，認被告丙○○（以下稱被告）被訴恐嚇犯行係屬犯罪不能
    證明，其證據及理由，業據第一審判決書理由欄記載甚詳，爰引用之（如附件）
    。原審以不能證明被告犯罪，而依刑事訴訟法第三百零一條第一項規定，諭知無
    罪之判決，經核認事用法，並無不合，檢察官上訴意旨謂「被告丙○○伊始即係
    基於與洪瑞士一同向乙○○索討債務之合意，而前去乙○○之住處，繼而於員警
    到達現場處理前之相當時間內，復與洪瑞士一同和乙○○爭吵、對罵，並於洪瑞
    士出言恐嚇之後，接續以穢語相罵，是被告丙○○縱然於客觀情狀方面並無何恐
    嚇之犯行，惟於主觀上應認與洪瑞士間有犯意之聯絡，顯仍應負共同正犯之罪責
    ，原審判決有所未當云云，然查被告丙○○是夜與共同被告洪瑞士前往告訴人住
    處，欲向告訴人索討債務，並與告訴人發生爭吵，相互對之情事，已據被告丙
    ○○及洪瑞士供明在卷，則被告洪瑞士前往告訴人處目的乃在索討債務，雖於雙
    方發生爭吵對罵時洪瑞士單獨一人出言恐嚇告訴人後，被告仍續與告訴人對等
    情，並據證人即警員高乃立供證甚明，然被告既未出言恐嚇，自不能以被告與洪
    瑞士一同向告訴人索討債務，而被告與告訴人相互對，即遽以推定被告與洪瑞
    士間有何恐嚇之犯意之聯絡，亦經原審判決認定明確，此外，又乏其他積極事證
    足證被告犯行，自難遽律被告罪責，公訴人上訴認應就被告予以論罪科刑，而指
    摘原判決不當，為無理由，應予駁回。
二、據上論斷，應依刑事訴訟法第三百七十三條、第三百六十八條，判決如主文。
本案經檢察官甲○○到庭執行職務。
中      華      民      國    八十九     年      一       月    二十    日
                                  臺灣高等法院臺中分院刑事第九庭
                                        審判長法  官  胡  森  田
                                              法  官  黃  日  隆
                                              法  官  蕭  錦  鍾
右正本證明與原本無異。
不得上訴。
                                              書記官  蘇  昭  文
中      華      民      國    八十九     年      一       月   二十一   日
                                                                        Ｆ
臺灣彰化地方法院刑事判決                          八十八年度易字第六四三號
    公  訴  人  臺灣彰化地方法院檢察署檢察官
    被  告  丙○○  男三十三歲（民國○○○年○月○○日生）
                    住彰化縣和美鎮○○里○○路○段三一八號
                    身分證統一編號：Ｚ000000000號
            洪瑞士  男四十六歲（民國○○○年○○月○日生）
                    住彰化縣伸港鄉○○村○○路九之三號
                    身分證統一編號：Ｚ000000000號
右列被告等因恐嚇案件，經檢察官提起公訴（八十八年度偵續字第○○七號、第三三
九七號），本院判決如左：
    主  文
洪瑞士以加害生命之事，恐嚇他人致生危害於安全，處拘役參拾日，如易科罰金，以
參佰元折算壹日。
丙○○無罪。
    事  實
一、洪瑞士於民國八十七年八月二十五日凌晨零時許，驅車前往乙○○位於彰化縣花
    壇鄉灣雅村楓腳巷六之一號二樓之住處樓下向乙○○索討債務，詎雙方言語不合
    ，洪瑞士乃對乙○○叫罵：「如不還錢，要你死的很難看。」等語，致使乙○○
    心生畏懼而危害其安全。
二、案經被害人乙○○訴請彰化縣警察局彰化分局報告暨台灣彰化法院檢察署檢察官
    自動檢舉偵查起訴。
    理  由
甲、被告洪瑞士部分：
  一、訊據被告洪瑞士固坦承於右揭時地向乙○○索討債務，惟矢口否認有何出言恐
      嚇之言語，辯稱：當天酒醉在車內，出來警察就到云云。經查，右揭事實，業
      據告訴人乙○○指訴綦詳，又有證人即彰化縣警察局彰化分局三家派出所現場
      值勤員警高乃立結稱：「伊到現場，三人均在車外，且由洪瑞士對乙○○叫罵
      ：『如不還錢，要你死的很難看』」等語（見八十八年三月九日偵查筆錄），
      互核相符，足證被告所辯顯係卸責之詞，不足採信。本件事證明確，被告犯行
      應堪認定。
  二、核被告洪瑞士所為，係犯刑法第三百零五條之恐嚇罪。爰審酌被告犯罪之動機
      、目的、所受之刺激、手段、及其品行、智識程度、犯罪所生之危險或損害、
      犯罪後之態度等一切情狀，判處如主文所示之刑，並諭知易科罰金之折算標準
      ，以示懲儆。
乙、被告丙○○部分：
  一、公訴意旨略以：被告丙○○夥同洪瑞士及綽號「阿郎」（真實姓名年籍不詳）
      之成年男子，於民國八十七年八月二十五日凌晨零時許，驅車前往乙○○位於
      彰化縣花壇鄉灣雅村楓腳巷六之一號二樓之住處樓下向乙○○索討債務，詎雙
      方言語不合，丙○○等三人乃基於共同犯意之聯絡，一同叫罵並恐嚇乙○○：
      「如不還錢，要你死的很難看。」等語，致使乙○○心生畏懼而危害其安全。
      因認被告丙○○涉有刑法第三百零五條恐嚇犯行云云。
  二、按犯罪事實應依證據認定之，無證據不得推定其犯罪事實；又不能證明被告犯
      罪者，應諭知無罪之判決，刑事訴訟法第一百五十四條、第三百零一條第一項
      分別定有明文。又按告訴人之告訴，係以使被告受刑事訴追為目的，是其陳述
      是否與事實相符，仍應調查其他證據以資審認（最高法院五十二年度台上字第
      一三○○號判例參照），難以告訴人之指述遽為不利被告之認定。本件公訴意
      旨認被告丙○○涉有右開罪嫌，係以告訴人乙○○之指述及證人高乃立之證詞
      為其論據。惟訊之被告丙○○固坦承於右揭時地向乙○○索討債務，惟堅決否
      認有何恐嚇之犯行，並辯稱：與洪瑞士喝酒後一起去乙○○家索討債務等語。
      經查，前揭告訴人之指述雖稱被告丙○○有向其稱「如不還錢，要你死的很難
      看」等語，且警員到場時其仍有前揭言語，惟證人即彰化縣警察局彰化分局三
      家派出所現場值勤員警高乃立結稱：「伊到現場，三人均在車外，且由洪瑞士
      對乙○○叫罵：『如不還錢，要你死的很難看』，其他二人就跟著罵」等語（
      見八十八年三月九日偵查筆錄），又結稱：「有聽到洪瑞士講『如不還錢，要
      你死的很難看』，其他的人有無講，我不清楚」等語（見本院八十八年五月十
      三日訊問筆錄），且證人即彰化縣警察局彰化分局三家派出所現場值勤員警顏
      允興、林宗義亦結稱：沒聽到「如不還錢，要你死的很難看」等語（見本院八
      十八年五月二十日訊問筆錄）。可見告訴人乙○○指述被告丙○○恐嚇犯行部
      分與證人高乃立、顏允興、林宗義之證詞不相符合，故僅能證明被告丙○○確
      於右揭時地向乙○○索討債務，然尚不足證明被告丙○○有對乙○○叫罵「如
      不還錢，要你死的很難看」等語，前揭告訴人之指述雖稱被告丙○○有向其稱
      「如不還錢，要你死的很難看」等語，然不能僅憑告訴人之片面而有瑕疵之指
      訴遽認被告丙○○有前揭恐嚇言語，撥諸前揭判例，即難遽論以恐嚇罪。此外
      ，復查無其他積極證據足資證明被告丙○○有何恐嚇之犯行，是被告丙○○犯
      罪不能證明，依法自應為無罪之諭知。
  三、又公訴人雖稱綽號「阿郎」（真實姓名年籍不詳）之成年男子與被告丙○○、
      洪瑞士關於右揭犯行，有犯意聯絡及行為分擔，然查：被告丙○○、洪瑞士稱
      綽號「阿郎」之成年男子係案發當日叫車之司機，而告訴人乙○○稱：司機（
      指綽號「阿郎」之成年男子）有無講「如不還錢，要你死的很難看」沒有注意
      到等語。（見本院八十八年八月十八日審判筆錄）且證人高乃立、顏允興、林
      宗義均結稱：沒聽到綽號「阿郎」之成年男子講「如不還錢，要你死的很難看
      」等語。故尚無證據證明綽號「阿郎」之成年男子有恐嚇之犯行，是公訴人起
      訴請求將綽號「阿郎」之成年男子關於右揭犯行依共同正犯論處，容有誤會，
      併此敘明。
據上論斷，應依刑事訴訟法第二百九十九條第一項前段、第三百零一條第一項，刑法
第三百零五條、第四十一條、罰金罰鍰提高標準條例第一條前段、第二條判決如主文
。
本案經檢察官陳家美到庭執行職務
中      華      民      國    八十八    年      九      月      一      日
                                    臺灣彰化地方法院刑事第三庭
                                        法      官  余  仕  明
右正本證明與原本無異。
如不服本判決，應於判決送達後十日內向本院提出上訴狀( 須附繕本 )。
告訴人或被害人對於判決如有不服具備理由請求檢察官上訴者，其上訴期間之計算係
以檢察官收受判決正本之日期為準。
                                        法院書記官  鄭  秀  鑾
4?     華      民      國    八十八    年      九      月       八     日
刑法第三百零五條
以加害生命、身體、自由、名譽、財產之事恐嚇他人，致生危害於安全者，處二年以
下有期徒刑、拘役或三百元以下罰金。


司法院資訊處製作；財團法人民間司法改革基金會備份。
